臺灣高等法院刑事判決　　　　　　　　 94年度上訴字第337號
上　訴　人　臺灣板橋地方法院檢察署檢察官
被　　　告　丁○○
　　　　　　戊○○
上列上訴人因被告等恐嚇取財案件，不服臺灣板橋地方法院，92
年度訴字第2332號，中華民國93年11月30日第一審判決（起訴案
號：臺灣板橋地方法院檢察署91年度偵字第21510號、92年度偵
字第303號、6551號），提起上訴，本院判決如下：
    主  文
上訴駁回。
    理  由
(一)、公訴意旨略以：被告丁○○明知丙○○與其服務之同慶通訊
    科技有限公司（下稱同慶公司，代表人高連發。）間並無債
    務關係，竟以丙○○向同慶公司借用空白支票三紙，其中支
    票二紙經提示後遭退票（業經丙○○於三日內補足票款），
    以退票致同慶公司名譽受損，無法經營而倒閉而由，屢次找
    上丙○○索討債務。債務之計算則自認同慶公司之資本為新
    臺幣（下同）三百萬元，同慶公司之損失即為三百萬元，惟
    因丙○○稱為此已支付綽號「阿財」之成年男子一百三十萬
    元，縱扣除此已付部分，丙○○應再支付一百七十萬元予同
    慶公司。被告丁○○、戊○○與已判決無罪確定之甲○○、
    陳沅廷及不詳姓名年籍綽號「阿財」等成年男子共六人，共
    同基於意圖為自己不法之所有犯意之聯絡，再次於民國九十
    一年三月十一日，浩浩蕩蕩一同至臺北縣中和市○○路二二
    二巷二弄一號三樓，即丙○○任職之「正中彩色製版股份有
    限公司」（下稱正中公司，代表人乙○○），向丙○○索討
    一百七十萬元之債務。丁○○當場向丙○○恐嚇稱：「你今
    天不簽本票跟我處理債務，我就要把你包起來，從樓上丟下
    去」，致丙○○心生畏懼，再利用人多勢眾之脅迫方式，使
    丙○○行無義務之事，致丙○○簽發本票三紙（面額共一百
    七十萬元，各面額為五十萬元二紙、七十萬元乙紙），並使
    丙○○交付該本票三紙，因認被告丁○○、戊○○二人共同
    涉犯刑法第346條第1項之恐嚇取財罪嫌。
(二)、按犯罪事實應依證據認定之，無證據不得認定其犯罪事實；
    又不能證明被告犯罪者，應諭知無罪之判決，刑事訴訟法第
    一百五十四條第二項、第三百零一條第一項分別定有明文。
    而犯罪事實之認定，應憑真實之證據，倘證據是否真實尚欠
    明確，自難以擬制推測之方法，為其判斷之基礎；所謂認定
    犯罪事實之證據，係指足以認定被告確有犯罪行為之積極證
    據而言，該項證據自須適合於被告犯罪事實之認定，始得採
    為斷罪資料，最高法院著有五十三年臺上字第六五六號、二
    十九年上字第三一０五號判例可資參照。末按告訴人之告訴
    ，係以使被告受刑事訴追為目的，是其陳述是否與事實相符
    ，仍應調查其他證據以資審認，最高法院五十二年臺上字第
    一三○○號判例亦明揭此旨可參。
(三)、公訴人認被告丁○○、戊○○、甲○○、陳沅廷四人涉犯恐
    嚇取財罪，無非以被害人丙○○於警詢、偵查中之指述及卷
    附之本票三紙，為其論述之依據。訊據被告丁○○、戊○○
    均堅詞否認有何公訴人所指此部分犯行，被告丁○○、戊○○均辯稱：九十一年三月十一日當天只有丁○○、戊○○二
    人到正中公司找丙○○，前述本票三紙是丙○○自願簽立，
    之前我們已去過好幾次，當天我們是先傳真過去，當場沒有
    人說「如不簽本票，就要把你包起來丟下去」這類恐嚇話語
    ，他說我們恐嚇他是不實在的等情。
(四)、經查：告訴人丙○○於偵查中指述九十一年三月十一日丁○○、戊○○到正中公司找伊，二人在場都有說如果不開本
    票，就要將伊包起來丟下去的話，伊不得已只好簽三紙面額
    各五十萬元、五十萬元、七十萬元之本票云云，其在本院審
    理時亦為同一之指述，惟此乃僅屬告訴人片面之陳述，已為
    被告丁○○、戊○○自偵查伊始至本院審理時堅決否認有恐
    嚇情事，因之告訴人片面之陳述是否與事實相符，仍應調查
    其他證據以資審認。告訴人已自承透過友人向同慶公司阿
    財借票週轉，其中二張支票退票使同慶公司名譽受損致無法
    經營而要求賠償三百萬元，已經先付給阿財一百三十萬元，
    餘款阿財有帶丁○○、戊○○多次到公司協商解決，事前雖
    有向管區派出所報備，但警察說是私人債務，就草草了事，
    九十一年三月十一日只有丁○○、戊○○二人到公司要求簽
    本票等語，足證被告丁○○等二人到正中公司找告訴人丙○○協商債務問題時，已有向管區報備，難認有恐嚇取財之行
    為，且當時僅被告丁○○、戊○○二人，公訴人指當時有六
    人之多，顯與事實不符，已不足憑信。告訴人又稱伊在正
    中公司任廠長之職，公司員工有二、三十人，員工與廠長辦
    公室都在一起，丁○○、戊○○二人找伊, 是在公司另外一
    間的會客室談，談話若是大聲，員工就會聽到，被告說話時
    聲音是很大的等語，微論告訴人在偵查、審理時迄未提出證
    人以證明被告等有恐嚇簽發本票情事，而僅有一木板之隔在
    另一辦公室之會計人員呂美月在原審證稱不知丙○○被迫簽
    本票之事；另一證人黃麗卿在偵查時僅稱聽被害人說遭丁○○等人強迫簽立本票，其並非親眼目睹，而是聽被害人口述
    之傳言，不足資為論罪之依據，被告等人果為討債強迫被害
    人簽立本票發生爭執，聲音又大，辦公室豈有無人聽聞此事
    ？顯與事理有違。此外，復查無其他證據足認被告丁○○
    、戊○○有何公訴人所指之恐嚇取財之犯行，揆諸前揭判例
    意旨，尚難以被害人片面之詞入人於罪。
(五)、原審以被告丁○○、戊○○二人所為，不能證明犯罪，因而
    諭知無罪之判決，於法並無違誤，公訴人上訴意旨仍執陳詞
    指摘原判決不當，難認有理由，應予駁回。
(六)、據上論斷，應依刑事訴訟法第368條，判決如主文。
本案經檢察官洪泰文到庭執行職務。
中　　華　　民　　國　　94　　年　　4 　　月　　6 　　日
　　　　　　　　　刑事第十庭    審判長法　官陳正雄
　　　　　　　　　　　　　　　　　    法　官許錦印
　　　　　　　 　 　　　　　　　　　　法　官黃金富
以上正本證明與原本無異。
不得上訴。
                                      書記官江采廷
中　　華　　民　　國　　94　　年　　4 　　月　　7 　　日
